臺灣高等法院臺中分院刑事判決　　　　99年度上訴字第2483號
上　訴　人
即　被　告　楊明桂
選任辯護人　張右人　律師
上列上訴人因毒品危害防制條例案件，不服臺灣臺中地方法院九
十九年度訴字第二四五一號中華民國九十九年十一月十日第一審
判決（起訴案號：臺灣臺中地方法院檢察署九十九年度偵字第一
三五七三號），提起上訴，本院判決如下：
    主  文
上訴駁回。
    事  實
一、楊明桂（綽號「阿桂」）前曾因妨害自由案件，經臺灣高等
    法院臺中分院以九十三年度上更二字第九四號判處有期徒刑
    一年，並經最高法院以九十五年度臺上字第五四四三號判決
    上訴駁回確定（第一案）；又因施用毒品案件，經臺灣臺中
    地方法院以九十五年度訴字第二０七二號判處有期徒刑十月
    、四月，定應執行有期徒刑一年確定（第二案）；再因施用
    毒品案件，經臺灣臺中地方法院以九十六年度訴字第三九一
    號判決判處有期徒刑十月、四月，應執行刑為有期徒刑一年
    確定（第三案）；嗣第一、二、三案均經減刑，第一、二案
    並合併定應執行有期徒刑十一月，再與減為有期徒刑六月之
    第三案之刑期在監接續執行，已於民國九十六年八月二十八
    日縮刑期滿執行完畢。
二、詎楊明桂仍不知警惕，明知海洛因係屬毒品危害防制條例第
    二條第二項第一款所列管之第一級毒品，不得非法販賣、持
    有，竟仍基於販賣第一級毒品海洛因之犯意，意圖營利，以
    其所有之門號0000000000號行動電話【上開行動
    電話一支及門號卡一張，係其各以新臺幣（下同）二千元之
    代價所購入而均屬其所有之物】作為對外聯絡毒品交易之通
    訊工具，於九十八年十月三十一日十九時二十四分許（起訴
    書誤載開始以電話聯絡之時間為二十時許）起至二十一時三
    十二分許止，以其所有上開門號0000000000號行
    動電話與蘇昭福（綽號「阿猴」）持用之門號000000
    0000號行動電話（前開行動電話為蘇昭福不知情之女友
    何莞禎所有）通訊（含電話聯絡及接收簡訊）聯絡販賣海洛
    因事宜，並在電話中與蘇昭福聯繫約定至臺中市○○○路廣
    三百貨附近見面交易後，隨即於最後一次通話之該日二十一
    時三十二分許後之不久某時，在廣三百貨附近，以高於進價
    之一萬一千元之價格，販賣第一級毒品海洛因一包（毛重約
    半錢）予蘇昭福（蘇昭福所犯施用第一級毒品罪，業經臺灣
    臺中地方法院以九十九年度訴字第二三０號判決判處有期徒
    刑七月在案）。嗣為警於九十八年十一月四日十二時十分許
    ，在臺中縣沙鹿鎮○○路四一七號前逮捕因另案遭通緝之蘇
    昭福，並於蘇昭福身上查扣前揭購自楊明桂、自行摻入葡萄
    糖後施用剩餘之海洛因一包（查扣時含袋重約一點五公克，
    剩餘海洛因送驗淨重一點三０三公克，驗餘淨重一點二九六
    公克），始悉上情。
三、案經臺灣臺中地方法院檢察署檢察官自動檢舉偵查起訴。
    理  由
一、證據能力方面：
（一）被告楊明桂及其選任辯護人於本院雖主張證人蘇昭福於警
      詢之證述，係屬審判外之陳述而無證據能力（見本院卷第
      三六頁反面）；惟按「被告以外之人於檢察事務官、司法
      警察官或司法警察調查中所為之陳述，與審判中不符時，
      其先前之陳述具有較可信之特別情況，且為證明犯罪事實
      存否所必要者，得為證據。」，刑事訴訟法第一百五十九
      條之二著有明文。又該條所謂「具有較可信之特別情況」
      ，係指證人於檢察事務官、司法警察官或司法警察調查中
      所為之陳述，與審判中不符，而以先前之陳述，從客觀上
      之環境或條件等情況加以觀察，有足以取代審判中交互詰
      問之可信性保證者而言。證人所為之先前陳述，相較於審
      判中之陳述，是否具有更可信之特別情況，應依其陳述時
      外部之客觀情況。而所謂「顯有不可信」、「相對特別可
      信性」、「絕對特別可信性」，係指陳述是否出於供述者
      之真意、有無違法取供情事之信用性而言，故應就偵查或
      調查筆錄製作之原因、過程及其功能等加以觀察其可信性
      ，據以判斷該傳聞證據是否有顯不可信或有特別可信之情
      況而例外具有證據能力，並非對其陳述內容之證明力如何
      加以論斷，二者層次不同，不容混淆。本件證人蘇昭福於
      九十八年十一月五日警詢之陳述（見九十八年度他字第五
      六八二號卷第四頁反面至第七頁），與其於九十九年十月
      二十日原審法院審理時之證述有部分前後未相符合（參見
      下列理由欄二所述有關購買海洛因之數量、價格等部分）
      ，惟徵以證人蘇昭福於警詢時雖未陳明被告之真實姓名（
      僅稱係綽號阿桂之男子），然其就本案向被告購買海洛因
      之時間、地點、金額、被告使用之行動電話等情供述綦詳
      ，且前揭警詢距離案發時間較近，記憶理當較為深刻，可
      立即反應所知，不致因時隔日久而遺忘案情，復較無衡量
      利害關係之機會，亦無被告在場之壓力，證人蘇昭福亦未
      曾陳稱其在警詢有何遭受違法或不當訊問之情事；反觀證
      人蘇昭福於原審九十九年十月二十日審理期日作證時，距
      離案發時間已相隔近一年之久，且證人蘇昭福於原審就部
      分細節陳稱已不太記得或忘記（見原審卷第六七、六八頁
      ），揆諸上開說明，應認證人蘇昭福於警詢陳述之部分，
      客觀上具有較可信之特別情況，且亦為證明犯罪事實存否
      所必要，是依上揭規定，證人蘇昭福前開於警詢之陳述自
      具有證據能力。被告提出之刑事上訴理由狀爭執前開證人
      蘇昭福與原審審理所述不符之警詢證述內容，而認不具有
      證據能力云云（見本院卷第六頁），尚無可採。
（二）復按刑事訴訟法第一百五十九條之一規定：被告以外之人
      於審判外向法官所為之陳述，得為證據。被告以外之人於
      偵查中向檢察官所為之陳述，除顯有不可信之情況者外，
      得為證據。此係因上開偵查中向檢察官所為之陳述雖仍為
      審判外之陳述，但立法者衡量刑事訴訟法規定檢察官代表
      國家偵查犯罪、實施公訴，依法有訊問被告、證人、鑑定
      人之權，且實務運作時，偵查中檢察官向被告以外之人所
      取得之陳述，原則上均能遵守法律規定，不致違法取供，
      其可信性極高，為兼顧理論與實務為由，而對「被告以外
      之人於偵查中向檢察官所為之陳述」，例外規定除有顯不
      可信之情況者外，得為證據。本件證人蘇昭福於九十八年
      十一月五日、九十九年三月十二日檢察官偵訊中經具結後
      所為之陳述（見九十八年度他字第五六八二號卷第九頁反
      面至第十頁反面、同卷第一二五至一二七頁）、證人邱宏
      烈於九十九年三月十日偵查中具結之證述（見九十八年度
      他字第五六八二號卷第一一０至一一二頁），本院審酌證
      人蘇昭福、邱宏烈於檢察官偵訊時係經檢察官告知具結之
      義務及偽證之處罰，並命證人朗讀結文後具結，衡情證人
      蘇昭福、邱宏烈自必小心謹慎以免觸犯偽證罪，並無顯有
      不可信之情況。而證人蘇昭福於原審審理時雖曾陳稱其在
      偵訊時沒有很清楚，且因毒癮發作，有點聽不懂檢察官之
      問題云云（見原審卷第六八頁、第六九頁反面），然酌以
      證人蘇昭福九十八年十一月五日、九十九年三月十二日偵
      訊筆錄所載，證人蘇昭福均無答非所問之情形，且陳述內
      容清楚完整，足認證人蘇昭福於原審審理陳稱其偵訊時不
      太清楚，且因毒癮發作，聽不太懂檢察官之問話云云，並
      非實在。本院復查無前開證人蘇昭福、邱宏烈偵查中經具
      結之證述，有何顯有不可信情況之事證，故證人蘇昭福、
      邱宏烈於檢察官偵訊時經具結結證所為之證詞，自均得為
      證據而有證據能力。
（三）又按現行刑事訴訟法關於「鑑定」之規定，除選任自然人
      充當鑑定人外，另設有囑託機關鑑定制度。依刑事訴訟法
      第一百九十八條、第二百零八條之規定，不論鑑定人或鑑
      定機關、團體，固均應由法院、審判長、受命法官或檢察
      官視具體個案之需要而為選任、囑託，並依同法第二百零
      六條之規定，提出言詞或書面報告，始符合該法第一百五
      十九條第一項所定得作為證據之「法律有規定」之情形，
      否則所為之鑑定，仍屬傳聞證據（最高法院九十六年度臺
      上字第二八六０號、第六八四二號判決要旨參照）。本案
      下述經採為判決基礎之行政院衛生署草屯療養院鑑定書、
      中山醫學大學附設醫院檢驗科藥物檢測中心出具之尿液檢
      驗報告（見九十八年度他字第五六八二號卷第一四三、一
      四０頁），均係檢察官概括委託上開機關鑑定後製作之書
      面報告，符合刑事訴訟法上開規定，均具有證據能力。
（四）再按刑事訴訟法第一百五十九條之四規定，可作為證據之
      文書有：一、除顯有不可信之情況外，公務員職務上製作
      之紀錄文書、證明文書。二、除顯有不可信之情況外，從
      事業務之人於業務上或通常業務過程所須製作之紀錄文書
      、證明文書。三、除前二款之情形外，其他於可信之特別
      情況下所製作之文書。而該法條第二款所稱從事業務之人
      於業務上或通常業務過程所須製作之紀錄文書、證明文書
      ，因係於通常業務過程不間斷、有規律而準確之記載，且
      大部分紀錄係完成於業務終了前後，無預見日後可能會被
      提供作為證據之不實登載動機，不實之可能性小，除非該
      等紀錄文書或證明文書有顯然不可信之情況，否則有承認
      其為證據之必要；因此，採取上開文書作為證據，應注意
      該文書之製作，是否係於例行性之業務過程中，基於觀察
      或發現而當場或即時記載之特徵。經查，以下所引用門號
      0000000000號、0000000000號之通
      聯紀錄資料，本係由電信業者為計算電話通話費用，而以
      電信業者管控中之電腦設備逐筆紀錄通話門號之通話日期
      、時間長短、通話對方門號等資料，則上開門號通聯紀錄
      ，顯非為訴訟上之特定目的而製作，而係屬於通常業務過
      程中不間斷的有規律記載，是其記載者，不具有個案性質
      ，自係屬於從事業務之人於業務上或通常業務過程所須製
      作之紀錄文書，經查亦無顯不可信之情況，應具有證據能
      力。
二、訊據被告楊明桂固坦承伊明知海洛因係毒品危害防制條例列
    管之第一級毒品，不得非法販賣，且其認識蘇昭福，並有使
    用所有之門號0000000000號行動電話，上開行動
    電話及門號卡係其各以二千元之價格所購入，伊於九十八年
    十月三十一日有以0000000000號行動電話與持用
    門號0000000000號行動電話之人通話等情不諱，
    然矢口否認有何上揭販賣第一級毒品海洛因之犯行，辯稱：
    九十八年十月三十一日是蘇昭福的女友何莞禎用00000
    00000號電話與其聯繫，要借十萬元幫蘇昭福交保，因
    其與蘇昭福不熟，就回答何莞禎說要籌錢看看，伊並無販賣
    海洛因與蘇昭福云云（見本院卷第三七至三八頁、第五二至
    五五頁），又被告提出之上訴理由狀及被告之選任辯護人則
    另為被告辯稱：證人蘇昭福於警、偵訊指證販賣海洛因之綽
    號阿桂男子矮矮胖胖，與伊身高一七四公分、清瘦之體型不
    符，且證人蘇昭福於原審就被告販賣海洛因之數量、金額，
    與警、偵訊之證述並不一致；又依證人蘇昭福於偵訊所述，
    其施用海洛因之用量為一個星期多施用半錢即一點八七五公
    克，本件扣案海洛因毛重約一點六公克，蘇昭福於九十八年
    十一月四日為警查獲前已施用約零點二七五公克，依其施用
    海洛因每天一次到二次之用量，不應於四日前即同年十月三
    十一日買受，而應係到案當日或前一日買受，其指證有所瑕
    疵；再證人蘇昭福於偵訊時稱其因恐被告不知何人使用門號
    0000000000號電話，始傳簡訊表明身分等語，惟
    依卷附通聯紀錄所示，證人蘇昭福於九十八年十月三十一日
    二十時五十七分許發簡訊至門號0000000000號行
    動電話之前，已曾於該日十九時二十四分、二十時四十四分
    以同一手機與門號0000000000號行動電話通話各
    約二十二秒、七秒，證人蘇昭福此部分之證述與事實有所出
    入；而證人蘇昭福於偵查中證稱自九十八年十月初起至十月
    三十一日止共向被告購買海洛因三、四次，其中三次係在臺
    中市廣三百貨附近交易，然依卷附門號000000000
    0號、0000000000號通聯紀錄，僅九十八年十月
    三十一日二十時、二十一時許之通話基地臺位置出現在廣三
    百貨鄰近區域，證人蘇昭福之指證與事實未符；另通聯紀錄
    並無通話內容，不足以擔保證人蘇昭福證述之真實性，且無
    法證明被告與蘇昭福有於九十八年十月三十一日見面，不足
    以作為補強證據等語而提出置辯。惟查：
（一）九十八年十月三十一日蘇昭福確有使用門號000000
      0000號行動電話，撥打電話與持有門號000000
      0000號行動電話、綽號阿桂之被告，被告在電話中與
      蘇昭福約定在臺中市○○○路廣三百貨附近交易販賣海洛
      因，並於上開地點以一萬一千元之價格，販賣第一級毒品
      海洛因一包（毛重約半錢）予蘇昭福等情，已據證人蘇昭
      福於九十八年十一月五日警詢時證稱：「警方在九十八年
      十一月四日十二時十分在臺中縣沙鹿鎮○○路四一七號旁
      查獲到我。現場有查扣一包海洛因毒品．．．海洛因毒品
      是在我身上查獲。（問：警方於其身上查獲一包一級毒品
      海洛因〈含袋重一點六公克，經檢測後含袋重為一點五公
      克〉，是否你所有？）對。（問：你所有一級毒品海洛因
      是向何人購買？於何時、地購買？以多少價錢購買？）當
      時我是向一名綽號阿桂之男子購買。大約是在四、五天前
      在臺中市○○○路上SOGO百貨旁購買。以一萬一仟元購得
      ．．．綽號阿桂之男子聯絡電話為0000000000
      」等語（見九十八年度他字第五六八二號卷第四頁反面至
      第五頁），核與證人蘇昭福於九十八年十一月五日偵訊時
      證述：「我十月三十一日晚上八時多，以我女友何莞禎的
      電話0000000000打電話給他，阿桂的電話是0
      000000000，我說要找他，問他在哪裡，他說在
      SOGO等，我說要找他，他就知道我要向他買。（問：為何
      他會知道你要買的毒品種類、數量？）因為我每次都是向
      他買海洛因，他也只有賣海洛因。他會分別帶不同重量，
      裝好放在夾鍊袋的海洛因在身上，看我有多少錢就拿哪一
      包出來。（問：他依不同重量分別裝好放在夾鍊袋的毒品
      ，是分哪幾種？）有分四分之一錢及半錢、一錢的，四分
      之一錢是六千，半錢是一萬一千，一錢是二萬。他只有分
      這三種。（問：你何時開始向阿桂買海洛因？）九十八年
      十月初。（問：為何會認識阿桂？）就是我沒有毒品時，
      找朋友幫我找藥頭，由朋友幫我找了阿桂．．．（問：都
      用何電話向阿桂買？）都是打阿桂的000000000
      0那支，我有時候用公共電話打給他，有時候用朋友的手
      機打給他，我沒有特別去記是用哪一個朋友的手機打的．
      ．．（問：如果調出阿桂的通聯，是否可以指認出你撥打
      的電話紀錄？）．．．我不一定記得朋友的電話號碼，但
      是我女朋友的電話我知道」等語（見九十八年度他字第五
      六八二號卷第十頁正、反面）相符；證人蘇昭福於九十九
      年三月十二日偵訊時明確指認被告之照片為其所稱綽號阿
      桂之人，有上開偵訊筆錄及臺灣臺中地方法院檢察署法警
      拍攝之被告照片各一件在卷可稽（見九十八年度他字第五
      六八二號卷第一二六、一二七、一三四頁），並於上開偵
      訊時證稱：「（問：你上次所說的是否有照實陳述？）有
      。（問：你說向阿桂買海洛因的時間及使用的電話，是否
      可以在通聯紀錄中指認出來？〈提示000000000
      0電話通聯紀錄〉）我是用我女友的000000000
      0和他通聯，我傳簡訊給他要跟他講說我是阿猴，因為我
      用我女友的電話，他不知道是誰用這支電話。（問：你的
      綽號是阿猴？）是。（問：剛才你所指認的人，經檢察官
      訊問，他說這幾通電話不是他所使用，他沒有出現在顯示
      的基地台位置，對他所說有無意見？）我確實是和他聯絡
      的。就是因為使用不認識的電話，才會傳簡訊給他。（問
      ：〈提示法警拍攝之楊明桂照片〉你所指述的阿桂是否就
      是照片中的人？）是。」等語綦詳（見九十八年度他字第
      五六八二號卷第一二六、一二七頁）。
（二）衡以證人蘇昭福上開警、偵訊之證述內容明確而詳實，且
      上開證人蘇昭福於警、偵訊之證述時間距離案發時間較近
      ，記憶深刻，可立即反應所知，復較無衡量利害關係之機
      會，亦無被告在場之壓力，復參以被告於九十八年十一月
      四日為警起獲施用剩餘之白粉一包（上開白粉一包即係證
      人蘇昭福於九十八年十月三十一日向被告以一萬一千元之
      價格所購得、施用剩餘之海洛因等情，已據證人蘇昭福於
      偵訊時證述為真，見九十八年度他字第五六八二號卷第十
      頁；又該包白粉於證人蘇昭福購入施用後，有再加入葡萄
      糖等情，亦據證人蘇昭福於原審審理時證述在卷，見原審
      卷第六九頁反面），經送檢驗之結果，確檢出海洛因，送
      驗淨重一點三零三公克、驗餘淨重一點二九六公克，有行
      政院衛生署草屯療養院鑑定書一份（見九十八年度他字第
      五六八二號卷第一四三頁）在卷可考，且證人蘇昭福該次
      為警查獲後所採集之尿液，經送檢驗之結果，確呈海洛因
      代謝物嗎啡之陽性反應，有中山醫學大學附設醫院檢驗科
      藥物檢測中心出具之尿液檢驗報告一件（見九十八年度他
      字第五六八二號卷第一四０頁）在卷可憑，並有被告所有
      之門號0000000000號行動電話與證人蘇昭福證
      稱其所持用之0000000000號行動電話，於九十
      八年十月三十一日通訊之通聯紀錄二份（即臺灣大哥大資
      料查詢〈門號0000000000號〉、遠傳雙向資料
      查詢〈門號0000000000號〉，見九十八年度他
      字第五六八二號卷第三三頁、第一五０頁之次頁〈該頁漏
      未編頁〉、第一五一頁）在卷可佐，證人蘇昭福前開於警
      、偵訊之證述內容，足以採信。
（三）而被告雖辯稱前開通聯紀錄尚不足以證明被告於九十八年
      十月三十一日有與蘇昭福在臺中市廣三百貨見面交易販賣
      海洛因云云。惟依上開通聯紀錄所示，九十八年十月三十
      一日十九時二十四分許，被告使用門號00000000
      00號行動電話與蘇昭福持用之0000000000號
      行動電話通話之際，被告使用通訊之基地臺位置係在臺中
      市○○區○○路，蘇昭福使用通話之基地臺位置則為臺中
      市○○區○○路；蘇昭福於同日二十時四十四分許撥打予
      被告使用之0000000000號電話時，其基地臺位
      置係在臺中市○○○路二段九之七號，嗣0000000
      000號電話於二十時五十七分發送簡訊給000000
      0000號電話時，蘇昭福之基地臺位置顯示於臺中市○
      村路○段二六號，迨0000000000號於二十一時
      十一分許接聽0000000000號撥打之電話時，蘇
      昭福之基地臺仍在臺中市○村路○段二六號，被告之基地
      臺則在臺中市○村路○段一六三號，而前開美村路之基地
      臺位址確實位於臺中市○○○路○段二九九號之廣三百貨
      附近，可知蘇昭福於該日二十時四十四分許、二十時五十
      七分許，即在廣三百貨附近之臺中市○○○路、美村路與
      被告電話聯繫及發送簡訊給被告，並在該處等待被告，於
      二十一時十一分許並在該處接聽正從臺中市○村路○段一
      六三號附近趕往廣三百貨附近之被告000000000
      0號所撥打之電話（參見九十八年度他字第五六八二號卷
      第一五０頁之次頁反面、第三三頁），顯見證人蘇昭福前
      揭警、偵訊證稱其有先以門號0000000000號行
      動電話與被告持用之門號0000000000號行動電
      話通話及以簡訊聯繫後，相約在廣三百貨附近交易海洛因
      等節，與前開通聯紀錄所載之使用基地臺位址之位移情形
      相符而為可信；被告及其辯護人此部分之辯解，尚難憑採
      。又九十八年十月三十一日二十時五十七分許，證人蘇昭
      福以0000000000號行動電話發送簡訊至被告所
      有使用之門號0000000000號行動電話表明身分
      之前，雖於同日十九時二十四分許、二十時四十四分許，
      上開二門號已有通訊二十二秒、七秒之情形（見九十八年
      度他字第五六八二號卷第三三頁），然被告於該日十九時
      二十四分許及二十時四十四分許與蘇昭福通話時，是否相
      信、確知持用門號0000000000號行動電話之人
      即係綽號阿猴之蘇昭福，既未可知，則證人蘇昭福於偵查
      中證述其有發送簡訊向被告表明其身分為綽號阿猴之人等
      情（見九十八年度他字第五六八二號卷第一二七頁），即
      難認有何不實，被告據此爭執證人蘇昭福之指證有誤，亦
      無可採。再被告以證人蘇昭福於偵查中曾證稱其自九十八
      年十月初起至十月三十一日止共向被告購買海洛因三、四
      次，其中三次係在臺中市廣三百貨附近交易，然依卷附門
      號0000000000號、0000000000號通
      聯紀錄，僅九十八年十月三十一日二十時、二十一時許之
      通話基地臺位置出現在廣三百貨鄰近區域，乃證人蘇昭福
      之指證與事實未符云云之部分，觀之卷附門號00000
      00000號、0000000000號行動電話之通聯
      紀錄，並非九十八年十月份之全部通聯（見九十八年度他
      字第五六八二號卷第十三至三八頁、第一五０頁次頁至一
      五一頁），且蘇昭福於本案以外之其他時間有無或是否在
      臺中市廣三百貨向被告購得海洛因，核與本案之認定無關
      ，被告前開辯解，仍無可採。
（四）又證人蘇昭福於原審審理作證時，仍然堅稱：其確有於九
      十八年十月三十一日，在臺中市○○○路廣三百貨附近，
      向被告購得海洛因一包，且其於九十八年十一月五日偵訊
      所述內容實在等語（見原審卷第六六頁反面至第六九頁反
      面）。雖證人蘇昭福於原審審理時就其於九十八年十月三
      十一日在臺中市○○○路廣三百貨附近，向被告購入之海
      洛因之重量及金額改為證稱：其係以大約五千元向被告購
      買四分之一錢即零點九公克之海洛因，且上開價金尚未支
      付與被告云云（見原審卷第六八頁）。惟按審理事實之法
      院於證人之陳述有部分前後不符或相互間有所歧異時，究
      竟何者為可採，仍應本其自由心證予以斟酌，非謂一有不
      符或矛盾，即應認其全部不可信。又證人供述之證據前後
      不符時，究竟何者為可採，事實審法院仍得依證據法則，
      本於自由心證予以斟酌，作合理之比較，定其取捨，若其
      取捨判斷無從認為確實有違日常客觀之經驗法則，自不得
      指為違背法令，最高法院八十一年度臺上字第五三０三號
      判決、八十二年度臺非字第一四一號判決可參。本院酌以
      證人蘇昭福於警、偵訊及原審審理時，就被告有於九十八
      年十月三十一日販賣交付其海洛因一包之基本事實均為一
      致之證述，且蘇昭福於九十八年十一月四日為警查獲時，
      確為警起獲其向被告購買後施用剩餘之海洛因一包，又蘇
      昭福該次尿液檢驗結果係呈海洛因代謝物嗎啡之陽性反應
      （此部分之證據均已敘明如前），而觀諸本案查獲之經過
      係蘇昭福於警、偵訊供出綽號阿桂者所使用之00000
      00000號行動電話門號，經檢察官調取前開門號之通
      聯紀錄，並傳訊通話對象之證人邱宏烈等人，經證人邱宏
      烈於偵查中指證前開綽號阿桂之人即為被告楊明桂，且其
      亦曾於九十八年間向被告拿過海洛因等語（見九十八年度
      他字第五六八二號卷第一一０至一一二頁），始循線查獲
      被告；證人蘇昭福於警詢證述本案交易地點在臺中市廣三
      百貨附近時（見九十八年度他字第五六八二號卷第五頁）
      ，尚未調取相關通聯紀錄，惟證人蘇昭福上開證述之交易
      地點，與事後檢察官調取之門號0000000000號
      、0000000000號通聯紀錄所顯示九十八年十月
      三十一日有使用廣三百貨附近基地臺位址通訊【見上開理
      由欄二、（三）所載】一情，不謀而合，足認證人蘇昭福
      於警、偵訊及原審證述被告有於九十八年十月三十一日，
      在臺中市廣三百貨附近販賣交付其海洛因一包之基礎事實
      ，係屬實在；至證人蘇昭福就有關其於該次向被告購得海
      洛因之數量、價格，於距離案發時間已近一年之久之原審
      審理時，與警、偵訊為不同之證述，應屬證人蘇昭福於警
      、偵訊或原審審理時何者較可採信之證據取捨、評價範疇
      ，尚難逕據此即推翻而認證人蘇昭福之證述全盤均未可採
      。本院認證人蘇昭福於警詢、偵查時，皆明確指證向被告
      購買一萬一千元之海洛因，於偵訊時更稱被告販售之海洛
      因分三種賣價，四分之一錢（即零點九三七五公克）為六
      千元，半錢（即一點八七五公克）是一萬一千元，一錢（
      即三點七五公克）為二萬元，其以一萬一千元買半錢一包
      等語，而證人蘇昭福之警詢、偵訊筆錄，既係按其自由意
      志陳述有關購買海洛因之時間、地點、金額等內容，又較
      為貼近案發時點，記憶自當較為深刻，且證人蘇昭福於原
      審審理時表明其已不太記得一開始向被告購買海洛因之時
      間等情（見原審卷第六七頁），並同時證稱：其於九十八
      年十一月五日偵訊筆錄的證述內容實在，現在對於向楊明
      桂購買多少毒品的數量及價額，已經不記得等語（見原審
      卷第六七頁反面、第六九頁反面）；又證人蘇昭福於原審
      審理時復證述其於九十八年十一月四日被警察查獲的海洛
      因就是向被告購買，已施用過，且有再加入葡萄糖等詞（
      見原審卷第六九頁反面），而證人蘇昭福於九十八年十一
      月四日十二時十分許，在臺中縣沙鹿鎮○○路四一七號前
      為警查扣購自被告之海洛因一包，依證人蘇昭福前開所言
      ，已有摻入葡萄糖，衡以毒品加葡萄糖稀釋須按一定之比
      例，不可過多，否則將影響效用，而該包海洛因既經證人
      蘇昭福施用多日，所餘部分（含海洛因及葡萄糖）之驗餘
      淨重尚有一點二九六公克之多，足見證人蘇昭福該次購買
      數量，應大於四分之一錢（即零點九三七五公克）無訛。
      本院斟酌前述各項證據之調查結果，經比較證人蘇昭福於
      警詢、偵訊及審理中所為前後不一之證述，認證人蘇昭福
      警、偵所證向被告購買海洛因一萬一千元，核與事實較為
      接近，應係真實而可採。至證人蘇昭福於原審改稱九十八
      年十月三十一日向被告購買海洛因之價金尚未交付云云，
      核與證人蘇昭福於偵訊證稱被告身上帶有三種不同重量之
      海洛因，看其有多少錢，被告就拿哪一包出來等語（見九
      十八年度他字第五六八二號卷第十頁），即被告販賣時係
      先確認蘇昭福身上有多少現金後，才販賣交付海洛因與蘇
      昭福等情不符，且證人蘇昭福於警、偵訊均已明確證述本
      案係以一萬一千元向被告購得海洛因一包等語（見九十八
      年度他字第五六八二號卷第五頁、第十頁反面、第一二七
      頁），上開價款一萬一千元之數額非少，倘非蘇昭福在現
      場交付價款，被告自無同意賒欠價款而販賣交付前開價值
      非低之海洛因一包之理，證人蘇昭福於原審審理時與警、
      偵訊所述不符之部分，應屬記憶之誤，仍以證人蘇昭福於
      警、偵訊之證述為可採。
（五）被告雖辯稱伊於九十八年十月三十一日持用門號0000
      000000號門號行動電話，與0000000000
      號行動電話通訊，當時使用門號0000000000號
      之人係蘇昭福之女友何莞禎，何莞禎係因被告要辦理交保
      需款而與其聯絡云云。惟被告於九十九年三月十二日偵訊
      時就此部分先供稱：「（問：你是否認識阿猴？）認識，
      因為有一次他跟我借十萬元要交保，是他女友打給我的，
      她說阿猴需要十萬元交保，問我可不可以借，他說他交保
      出來會馬上還我，我說我身上只剩下沒幾萬元而已，我說
      我再籌看看。（問：你怎麼知道她是阿猴的女朋友？）我
      本身在通緝，我的電話很少人知道。阿猴是朋友介紹的，
      有互留電話。阿猴有用一支沒顯示號碼的電話打給我，他
      說他被抓了要十萬交保，後來她女友再打給我，說她是阿
      猴的女朋友要借十萬元，要交保，他女友打了二、三通。
      時間忘記了，可能是九十八年底的時候，我接到阿猴及他
      女友的電話時，我都是在中華路的住處。我只知道他女友
      晚上連續打二通，二人隔多久打的不記得了。（問：你回
      答說再籌看看之後呢？）我有回答說再籌看看，有再打給
      她，但是我沒有打給她．．．（問：他女友是用何電話打
      的？）我真的忘記了，那麼久了。」等語（見九十八年度
      他字第五六八二號卷第一二八至一二九頁）；被告於原審
      審理時復稱：「（問：你於九十八年十月間，是否有用0
      000000000之電話？）有。該電話是我在網上買
      王八卡，機子是我自己的，電話我用了大約幾個月，是從
      九十八年下半年開始使用，電話都是我在用的．．．蘇昭
      福曾經有向我借新臺幣十萬元要交保。九十八年十月三十
      一日是蘇昭福女友用0000000000的電話跟我聯
      繫要借十萬元，因為蘇昭福要交保，沒有約在何處見面」
      等語（見原審卷第三七頁反面、第三八頁）。依被告上開
      於偵查及原審之供述，被告於偵訊時稱伊已忘記蘇昭福之
      女友何莞禎與其電話聯絡蘇昭福交保事宜之日期，亦不知
      當時何莞禎使用之電話號碼，然於事後更久之原審審理時
      ，竟得以記憶何莞禎以電話與其聯絡蘇昭福交保款項之日
      期係九十八年十月三十一日，且何莞禎當時係持用門號0
      000000000號行動電話等情，顯已與常情有違；
      又被告於偵查中稱伊接收何莞禎來電時均係在其中華路之
      住處、該日與何莞禎約通話二、三次，且伊雖有告知何莞
      禎如籌到錢會打電話給何莞禎，但是實際上其並未撥打云
      云，核與上開理由欄二、（三）所述之被告使用門號00
      00000000號之通聯紀錄，於九十八年十月三十一
      日與0000000000號行動電話通訊時，均未使用
      在中華路附近之基地臺，且該日上開二門號通訊（含簡訊
      ）之次數共計有五通，於同日二十一時十一分許係被告持
      用之門號0000000000號發話與0000000
      000號行動電話等情（見九十八年度他字第五六八二號
      卷第三三頁）均屬有別，被告於偵查及原審所陳與何莞禎
      聯繫交保款項事宜之過程，亦未曾提及與何莞禎聯絡交保
      時有以簡訊為之，被告上開所辯，已有自相矛盾及與通聯
      紀錄不合之處。況證人蘇昭福於原審審理時明確證述：我
      女友何莞禎不認識楊明桂，我沒有因案件需要交保叫何莞
      禎跟楊明桂借錢，是我於九十八年十二月十幾號在臺中地
      檢署，因吸食毒品案件打電話給楊明桂要籌交保的錢五萬
      元，但楊明桂沒有借到，我對此事沒有什麼感覺等語（見
      原審卷第六七頁反面、第六八頁反面）在卷，考諸卷附證
      人蘇昭福之臺灣高等法院在監在押全國紀錄表（見原審卷
      第五五頁），證人蘇昭福確曾於九十八年十二月十七日因
      案羈押於臺灣臺中看守所，且蘇昭福係於九十八年三月十
      二日因案遭發布通緝，迄九十八年十一月四日始為警緝獲
      ，此據證人蘇昭福之警詢筆錄載明（見九十八年度他字第
      五六八二號卷第五頁反面），是蘇昭福自無可能於九十八
      年十一月四日為警緝獲前、在上開仍遭通緝之期間內辦理
      交保之可能，亦查無證人蘇昭福有於九十八年十月三十一
      日遭法院羈押或地檢署聲請羈押而須籌措交保金之情事，
      此益徵應以證人蘇昭福於原審審理證述其向被告以電話聯
      絡交保之時間為九十八年十二月中旬，並非九十八年十月
      三十一日等語為可採；被告辯稱：九十八年十月三十一日
      係與蘇昭福之女友何莞禎通話聯繫蘇昭福辦理交保款項之
      事云云，顯係事後卸責之詞，委無可信，且證人蘇昭福向
      被告借款辦保之時間，既在其於九十八年十一月四日為警
      查獲後之翌日警詢、偵訊筆錄首日指證被告販賣海洛因之
      後，證人蘇昭福於指證被告有販賣海洛因之犯行後，甚且
      猶於同年十二月中旬與被告聯繫協助辦理交保之事，足認
      證人蘇昭福於九十八年十一月五日於警、偵訊指證之際，
      與被告之間並無仇怨，自無故為攀誣被告之動機與必要。
      依前所述，此部分之事證已明，被告及其選任辯護人於本
      院聲請調查證人何莞禎，以證明九十八年十月三十一日持
      用0000000000號行動電話與被告通話之人係何
      莞禎，本院經核已無調查之必要，附為敘明。
（六）又被告雖復辯稱：證人蘇昭福於警詢、偵查時均稱綽號阿
      桂者矮矮胖胖，此與在庭高瘦之被告外型不符等語而質疑
      證人蘇昭福證述之真實性，並聲請調取被告於九十九年二
      月七日入監執行時之體檢身高、體重資料。然高矮胖瘦乃
      個人之主觀認知，且具有比較之相對性，所稱胖瘦亦有變
      化之可能。又證人蘇昭福於警詢時陳稱其不知綽號阿桂者
      之年籍資料，僅提供綽號阿桂者使用之門號000000
      0000號行動電話號碼（見九十八年度他字第五六八二
      號卷第五頁），而上開門號係屬王八卡，此據被告於原審
      陳明（見原審卷第三七頁反面），一般販毒者多係使用俗
      稱王八卡之非本人名義申辦之門號作為聯絡工具，以避免
      查緝，此乃周知之事實，證人蘇昭福於警詢時或因其主觀
      對於被告於九十八年十月三十一日體型之認知而為陳述；
      亦或可能因預期警方無法查獲綽號阿桂之人，乃就綽號阿
      桂者之體型隨意陳述，其動機不一而足。惟被告既已於本
      院自承其綽號為阿桂，且有於九十八年十月三十一日使用
      門號0000000000號行動電話與持用00000
      00000號之人通訊無訛（見本院卷第五四頁、第三七
      頁反面至第三八頁），足認證人蘇昭福所指於九十八年十
      月三十一日與其通話之綽號阿桂之人，確係被告無誤，復
      衡以前揭理由欄（一）至（五）所述之佐證，自難單以證
      人蘇昭福上開有關綽號阿桂之人之身高、體重之陳述，逕
      認其指證被告販賣海洛因等語係虛構，而採為對被告有利
      之事證。被告及其辯護人向本院聲請調取被告於九十九年
      二月七日入監執行時之體檢身高、體重資料，基上所陳，
      核亦已無必要，併予敘明。
（七）再被告及其辯護人以依證人蘇昭福於偵訊所述，其施用海
      洛因之用量為一個星期多施用半錢即一點八七五公克，本
      件扣案海洛因毛重約一點六公克，蘇昭福於九十八年十一
      月四日為警查獲前已施用約零點二七五公克，依其施用海
      洛因每天一次到二次之用量，不應於四日前即同年十月三
      十一日買受，而應係到案當日或前一日買受，其指證有所
      瑕疵云云而提出置辯之部分，因蘇昭福於九十八年十一月
      四日為警起獲之海洛因一包，於蘇昭福九十八年十月三十
      一日向被告購入後，已有取之施用並再加入葡萄糖之情事
      ，已據證人蘇昭福於原審審理時陳明（見原審卷第六九頁
      反面），被告及其辯護人忽略證人蘇昭福上開於原審之證
      述，未考量蘇昭福於購買上開海洛因一包後，已有取用及
      再自行摻入葡萄糖之事實，以半錢即一點八七五公克減去
      上開證人蘇昭福警詢筆錄所載該包海洛因之毛重為一點六
      或一點五公克（見九十八年度他字第五六八二號卷第五頁
      ），誤認為係證人蘇昭福購入後施用之海洛因重量，且於
      未提出蘇昭福每次施用海洛因及摻入葡萄糖確切數量等相
      關事證之情況下，逕推論應係蘇昭福於為警查獲當日或前
      一日買入云云，其認定之前題事實已有誤謬，且乏所據，
      自無可採。從而，被告及其辯護人據此猜測證人蘇昭福之
      證述與事實不符，實無可信。
（八）而被告及其辯護人固復引用最高法院見解，辯稱：通聯紀
      錄因乏通話內容，不足以作為證人蘇昭福指證之補強證據
      云云。然刑事案件因個案之不同，並不能一律比附援引；
      況本案被告已自承有於九十八年十月三十一日使用上開內
      裝王八卡之0000000000號行動電話與0000
      000000號行動電話通訊之事實，且證人蘇昭福於警
      、偵訊及原審審理時之指證，除有上開通聯紀錄及其所載
      基地臺位址之位移情形可資勾稽外，復有如理由欄二、（
      二）所載之警方於九十八年十一月四日在蘇昭福處起獲之
      海洛因一包、行政院衛生署草屯療養院鑑定書一份（見九
      十八年度他字第五六八二號卷第一四三頁）、中山醫學大
      學附設醫院檢驗科藥物檢測中心出具之蘇昭福尿液檢驗報
      告一件（見九十八年度他字第五六八二號卷第一四０頁）
      ，及如理由欄二、（四）所載證人邱宏烈於偵查中之指述
      （見九十八年度他字第五六八二號卷第一一０至一一二頁
      ）等在卷可佐，本案並非單以通聯紀錄作為證人蘇昭福證
      述之惟一補強證據，且依上開理由欄二、（一）至（七）
      所述前揭證據之補強、佐證強度，綜合參互以觀，確已足
      認證人蘇昭福證稱被告有於九十八年十月三十一日與其以
      行動電話通訊後，販賣交付其海洛因一包等語，信而有徵
      ，足以憑採；被告前開所辯，尚有誤會。而目前社會上販
      賣毒品之犯罪型態不一，有所謂「大盤」、「中盤」、「
      小盤」販賣者，甚或零星交易者，在有較多量毒品交易之
      情形下，經深入查證，如機會掌握得宜，或可查獲與販賣
      毒品有關之毒品、販賣工具（諸如電子秤、帳冊、分裝袋
      等物）或多數知情或購買者等證人之證詞，以作為法院判
      決認定之依據，然如向大盤、中盤或小盤調貨再販賣予施
      用毒品之人，從中賺取差價者，亦合於販賣毒品之構成要
      件，惟此種販毒者手中調得之毒品旋即轉手，且交易方法
      簡單，在性質上非必須使用任何販賣工具，是以未查獲毒
      品、或磅秤等工具，並非即得為被告無販賣毒品行為之推
      論，亦不得以未當場查獲而未有直接之事證，即就相關情
      況證據均認不得證明有販賣毒品之行為，執以認非法販賣
      之事證有所不足，致知過坦承者難辭重典，飾詞否認者反
      得逞僥倖，而失情理之平，附予敘明。
（九）另按販賣毒品之所謂販賣行為，係行為人基於營利之目的
      ，而販入或賣出毒品而言。販賣毒品者，其主觀上須有營
      利之意圖，且客觀上有販賣之行為，即足構成，至於實際
      上是否已經獲利，則非所問。即於有償讓與他人之初，係
      基於營利之意思，並著手實施，而因故無法高於購入之原
      價出售，最後不得不以原價或低於原價讓與他人時，仍屬
      販賣行為。必也始終無營利之意思，縱以原價或低於原價
      有償讓與他人，方難謂為販賣行為，而僅得以轉讓罪論處
      （最高法院93年度臺上字第1651號刑事判決意旨參照）。
      復衡以近年來毒品之濫用，危害國民健康與社會安定日益
      嚴重，治安機關對於販賣或施用毒品之犯罪行為，無不嚴
      加查緝，各傳播媒體對於政府大力掃毒之決心亦再三報導
      ，已使毒品不易取得且物稀價昂，苟行為人於有償交付海
      洛因予與買受者之交易過程中無利可圖，縱屬至愚，亦無
      甘冒被取締移送法辦判處重刑之危險而平白從事上開海洛
      因交易之理。是其販入之價格必較其出售之價格為低，而
      有從中賺取買賣價差或量差牟利之意圖及事實，應屬合理
      認定。又販賣毒品海洛因係違法行為，非可公然為之，而
      海洛因亦無公定價格，係可任意分裝增減分量及純度，且
      每次買賣之價格、數量，亦隨時依雙方之關係深淺、資力
      、需求量、對行情之認知、來源是否充裕、查緝是否嚴緊
      、購買者被查獲時供述購買對象之可能風險之評估等因素
      ，而異其標準，機動調整，非可一概論之。從而販賣之利
      得，除非經行為人詳細供出所販賣之毒品之進價及售價，
      且數量俱臻明確外，實難察得其交易實情，然販賣者從價
      差或量差中牟利，方式雖異，惟其販賣行為在意圖營利則
      屬同一。從而，舉凡有償交易，除足以反證其確係另基於
      某種非圖利本意之關係外，通常尚難因無法查悉其精確之
      販入價格，作為是否高價賣出之比較，諉以無營利之意思
      而阻卻販賣犯行之追訴。本案被告與蘇昭福交易海洛因係
      屬有償行為，且被告於與蘇昭福以行動電話通訊後，即專
      程趕赴與蘇昭福約定之臺中市廣三百貨附近，向蘇昭福收
      取金錢及交付海洛因，倘非有利可圖，自無平白甘冒觸犯
      重罪之風險及費時、費力並負擔交通工具往來之費用，而
      特意前往約定地點向蘇昭福收取現款及交付海洛因與蘇昭
      福之理，足認被告本案向蘇昭福收取現款並交付海洛因與
      蘇昭福，主觀上確均有營利之意圖甚明。綜上所陳，本件
      事證明確【至被告聲請調查證人何莞禎及調取其於九十九
      年二月七日入監體檢之身高、體重資料，本院認均已無必
      要，並業於上開理由欄二、（五）、（六）部分詳為說明
      其理由，附為敘明】，被告前開販賣第一級毒品海洛因之
      犯行洵足認定。
三、論罪部分：
（一）按毒品危害防制條例第四條第一項等條文業已於九十八年
      五月二十日修正公布，其生效施行日期應為同年月二十二
      日。蓋按法規之制定與法規之修正，如有特定生效日之必
      要者，依中央法規標準法第十四條或第二十條第二項準用
      第十四條之規定，應分別特定其施行日期，法規制定或前
      次修正基於特殊因素所特定之施行日期，並不適用於日後
      修正或再次修正之條文。又法律之制定或修正，若未明定
      施行日期者，中央法規標準法雖未規定應自何時生效，然
      法律既經制定或修正並經總統公布，自應依一般原則，自
      公布日起算至第三日發生效力。至於九十二年七月九日修
      正公布之毒品危害防制條例第三十六條規定：「本條例自
      公布後六個月施行。」其立法理由係謂：「（一）依修正
      草案第二條第三項規定，法務部需會同衛生署成立審議委
      員會每三個月定期檢討調整毒品之分級及品項，而本次新
      增第四級毒品，有需要在新法施行前先經該審議會檢討後
      再調整公布，爰預留六個月緩衝期，以利處理。（二）依
      本條例新修正之規定，有必要再訂定相關子法及修正相關
      法規，以配合本條例之施行，故亦有需要預留適當緩衝期
      ，以利訂頒相關子法及相關法規之配合修正」。故該條規
      定，顯係因應該次修正之需，始預留適當之緩衝期。與本
      次之修正並未定有施行日期之特別規定，且亦未明示係基
      於何特殊因素而修正，自並不能適用九十二年七月九日修
      正公布之毒品危害防制條例第三十六條自公布後六個月施
      行之規定。是九十八年五月二十日修正公布之毒品危害防
      制條例第四條第一項等條文，已自同年月二十二日起生效
      施行，本件被告行為時已在上開修正條文生效施行之後，
      自應逕適用修正後即現行毒品危害防制條例之規定，而無
      須為新、舊法之比較，先予敘明。
（二）按刑事上販賣罪之完成，與民事上買賣契約之成立，二者
      之概念尚有不同。在民事上，買賣雙方就買賣標的物與價
      金等買賣要件之意思表示一致，其買賣契約固已成立。然
      刑事上之販賣行為，則須以營利為目的，將標的物販入或
      賣出，有一於此，其犯罪行為始為完成，苟行為人尚未將
      標的物販入或賣出，即難謂其販賣行為已屬完成。而所謂
      賣出，自應以標的物已否交付為斷，苟標的物已交付，縱
      買賣價金尚未給付，仍應論以販賣既遂罪；反之，如標的
      物尚未交付，縱行為人已收受價金，仍難謂其販賣行為已
      屬完成（參照最高法院88年度臺上字第3760號判決意旨）
      。是核被告所為，係犯毒品危害防制條例第四條第一項之
      販賣第一級毒品罪。被告持有第一級毒品海洛因之目的既
      在販賣第一級毒品海洛因，則其持有第一級毒品海洛因之
      低度行為，應為販賣之高度行為所吸收，不另論罪。
（三）再被告前曾因妨害自由案件，經臺灣高等法院臺中分院以
      九十三年度上更二字第九四號判處有期徒刑一年，並經最
      高法院以九十五年度臺上字第五四四三號判決上訴駁回確
      定（第一案）；又因施用毒品案件，經臺灣臺中地方法院
      以九十五年度訴字第二０七二號判處有期徒刑十月、四月
      ，定應執行有期徒刑一年確定（第二案）；再因施用毒品
      案件，經臺灣臺中地方法院以九十六年度訴字第三九一號
      判決判處有期徒刑十月、四月，應執行刑為有期徒刑一年
      確定（第三案）；嗣第一、二、三案均經減刑，第一、二
      案並合併定應執行有期徒刑十一月，再與減為有期徒刑六
      月之第三案之刑期在監接續執行，已於九十六年八月二十
      八日縮刑期滿執行完畢，有臺灣高等法院被告前案紀錄表
      及臺灣臺中地方法院檢察署刑案資料查註紀錄表各一份在
      卷可稽，被告於受有期徒刑執行完畢後五年內，故意再犯
      本件有期徒刑以上之罪，為累犯，應依刑法第四十七條第
      一項之規定各加重其刑，惟因所犯販賣第一級毒品罪之法
      定本刑為死刑或無期徒刑部分，依刑法第六十四條第一項
      、第六十五條第一項規定不得加重，故僅就罰金刑部分加
      重之。
（四）被告於警、偵訊、原審及本院均矢口否認有上開販賣第一
      級毒品海洛因之犯行，亦無供出毒品海洛因來源之情事，
      故被告並無毒品危害防制條例第十七條第一項、第二項規
      定之適用，附予敘明。
（五）按刑之量定，為求個案裁判之妥當性，法律固賦予法院裁
      量權，但此項裁量權之行使，除應依刑法第五十七條規定
      ，審酌行為人及其行為等一切情狀，為整體之評價，並應
      顧及比例原則與平等原則，使罪刑均衡，輕重得宜，以契
      合社會之法律感情。又刑法第五十九條規定犯罪之情狀可
      憫恕者，得酌量減輕其刑，其所謂犯罪之情狀，與同法第
      五十七條規定科刑時應審酌之一切情狀，並非有截然不同
      之領域，於裁判上酌減其刑時，應就犯罪一切情狀（包括
      第五十七條所列舉之十款事項），予以全盤考量，審酌其
      犯罪有無可憫恕之事由（即有無特殊之原因與環境，在客
      觀上足以引起一般同情，以及宣告法定低度刑，是否猶嫌
      過重等等），以為判斷。本院審酌被告所犯販賣第一級毒
      品罪之法定刑為死刑、無期徒刑；處無期徒刑者，得併科
      新臺幣二千萬元以下罰金，然同為販賣第一級毒品之人，
      其原因動機不一，犯罪情節未必盡相同，或有大盤毒梟者
      ，亦有中、小盤之分，甚或僅止於吸毒者友儕間為求互通
      有無之有償轉讓者亦有之，其販賣行為所造成危害社會之
      程度自屬有異，法律科處此類犯罪，所設之法定最低本刑
      卻為無期徒刑，不可謂不重，於此情形，倘依其情狀處以
      適當之有期徒刑，即足以懲儆，並可達防衛社會之目的者
      ，自非不可依客觀之犯行與主觀之惡性二者加以考量其情
      狀是否有可憫恕之處，適用刑法第五十九條之規定酌量減
      輕其刑，期使個案裁判之量刑能斟酌至當，符合比例原則
      。本件被告販賣第一級毒品海洛因之犯行，無視國家對於
      杜絕毒品危害之禁令，其行為固屬不當，應予非難，然考
      量被告本案販賣第一級毒品海洛因之次數為一次、販賣之
      數量、所得尚非昂鉅，足見其非販賣毒品之大、中盤商，
      就其該次犯罪情節觀之，尚非重大惡極，相較於長期、大
      量販賣毒品之真正毒梟而言，其對社會秩序與國民健康之
      危害，顯然較不成比例，倘該次犯行仍遽處以販賣第一級
      毒品之最低刑度無期徒刑，尚屬情輕法重，且難謂符合罪
      刑相當性及比例原則，更無從與大毒梟之惡行有所區隔，
      是被告上開販賣第一級毒品之犯罪情狀相較於法定刑之重
      刑，在客觀上均足以引起一般人之同情，情節尚堪憫恕，
      認科以最低刑度仍嫌過重，爰依刑法第五十九條之規定減
      輕其刑，並就法定刑為罰金刑部分應依法先加後減，至法
      定刑為死刑、無期徒刑部分則僅予減輕其刑。
四、原審以被告販賣第一級毒品海洛因之罪證明確，適用毒品危
    害防制條例第四條第一項、第十九條第一項，刑法第十一條
    前段、第四十七條第一項、第五十九條等規定，並審酌被告
    明知施用毒品有害身心健康，竟憑販賣戕害身心之海洛因牟
    利，助長施用毒品之惡行，行為殊不可取，及其犯罪動機、
    方法、手段、品行、智識程度、販賣期間長短、犯罪所得，
    暨被告犯罪後之態度等一切情狀，判處被告「楊明桂販賣第
    一級毒品，累犯，處有期徒刑拾伍年捌月。未扣案之行動電
    話壹支（含門號0000000000號ＳＩＭ卡壹張），
    沒收，如全部或一部不能沒收時，追徵其價額；未扣案之販
    賣第一級毒品所得新臺幣壹萬壹仟元，沒收，如全部或一部
    不能沒收時，以其財產抵償之。」，併敘明上開未扣案之行
    動電話一支（含門號0000000000號ＳＩＭ卡一張
    ），為被告所有，且供其販賣第一級毒品使用之物，應依毒
    品危害防制條例第十九條第一項規定，宣告沒收，如全部或
    一部不能沒收時，追徵其價額；又被告販賣第一級毒品所得
    一萬一千元，雖未扣案，仍應依毒品危害防制條例第十九條
    第一項後段規定，諭知沒收，如全部或一部不能沒收時，以
    其財產抵償之；至自證人蘇昭福身上起出之第一級毒品海洛
    因一包（驗餘淨重一點二九六公克），已因被告販賣而交付
    予證人蘇昭福，不在被告持有中，且係證人蘇昭福所犯施用
    毒品案件之扣案物，業於該案諭知沒收銷燬，有臺灣臺中地
    方法院九十九年度訴字第二三０號刑事判決在卷足佐，故不
    於本案中諭知沒收銷燬等情，核原審判決上開認事用法均無
    不當，量刑亦稱妥適。被告猶執陳詞否認犯罪而提起上訴，
    依上開理由欄一、二之事證及論述、說明，均為無理由，應
    予駁回。
據上論結，應依刑事訴訟法第三百六十八條，判決如主文。
本案經檢察官王清杰到庭執行職務。
中    華    民    國   100    年    2     月    21    日
            刑事第八庭  審判長法  官  羅  得  村
                              法  官  劉  榮  服
                              法  官  李  雅  俐
以上正本證明與原本無異。
如不服本判決應於收受送達後十日內向本院提出上訴書狀，其未
敘述上訴之理由者，並得於提起上訴後十日內向本院補提理由書
（均須按他造當事人之人數附繕本）「切勿逕送上級法院」。
                              書記官  李  妍  嬅
中    華    民    國   100    年    2     月    21    日
附錄論罪科刑法條：
毒品危害防制條例第四條第一項：
製造、運輸、販賣第一級毒品者，處死刑或無期徒刑；處無期徒
刑者，得併科新臺幣一千萬元以下罰金。